最高法院刑事裁定　　　　　　　　　　110年度台抗字第1578號
抗　告　人　廖栢崇


代　理　人　吳光陸律師
上列抗告人因偽造文書案件，不服臺灣高等法院臺中分院中華民
國110年8月13日駁回聲請再審及停止刑罰執行之裁定（110 年度
聲再字第221號），提起抗告，本院裁定如下：
    主  文
抗告駁回。
    理  由
一、按刑事訴訟法第420條第1項第6款規定：有罪判決確定後，
    因發現新事實或新證據，單獨或與先前之證據綜合判斷，足
    認受有罪判決之人應受無罪、免訴、免刑或輕於原判決所認
    罪名之判決者，為受判決人之利益，得聲請再審。同條第 3
    項規定：「第1項第6款之新事實或新證據，指判決確定前已
    存在或成立而未及調查斟酌，及判決確定後始存在或成立之
    事實、證據」。依此原因聲請再審者，應提出具體之新事實
    或新證據，由法院單獨或綜合案內其他有利與不利之全部卷
    證，予以判斷，如提出或主張之新事實、新證據，單獨或與
    先前之證據綜合判斷，倘無法產生合理懷疑，不足以動搖原
    確定判決所認定之事實者，即無准予再審之餘地。又民國94
    年2月2日修正公布，95年7月1 日施行前（下稱修正前，108
    年5月29 日再次修正）刑法第80條有關追訴權時效之期間，
    係規定追訴權因一定期間「不行使」而消滅，前項期間，自
    犯罪成立之日起算，但犯罪行為有連續或繼續之狀態者，自
    行為終了之日起算。其所謂犯罪行為有連續之狀態者，係指
    刑法修正前之連續犯而言，所指追訴權之行使，係包括偵查
    、起訴、審判程序在內，苟已開始實施偵查或審理，追訴權
    既無不行使之情形，自不生時效進行之問題。
二、本件原裁定略以：抗告人因偽造文書案件，對於原判決（經
    本院110年度台上字第971、1333號判決，以抗告人之上訴不
    合法律上程式，予以駁回）依刑事訴訟法第420條第1 項第6
    款規定，就其部分聲請再審及停止刑罰執行。其聲請意旨如
    原裁定理由㈠至㈥所載，主張依卷內資料，告訴人黃麗玲
    於102年3月12日、104年7月30日向臺灣臺中地方檢察署提出
    銀行詐貸案（下稱丙貸款案）之詐欺告訴、刑事追加被告狀
    告訴，依狀載對象僅為王金明不及抗告人，事實僅為告訴、
    告發抗告人涉嫌偽證及丙貸款案詐欺取財部分，未及於行使
    偽造私文書及其餘謝宏明、陳春逢貸款案（下稱乙、丁貸款
    案），檢察官自未對上開部分開始發動偵查，鄭元方雖於10
    5年2 月1日另具狀對抗告人告發，依所載內容無非就黃麗玲
    前案之主張重複記載，檢察官於105年3月13日批示進行單向
    臺灣銀行復興分行（下稱臺銀復興分行）函調抗告人介紹送
    件，嗣後轉列呆帳之貸款客戶明細及相關徵授信卷宗資料前
    ，對丙貸款案之行使偽造文書部分及乙、丁貸款案之行使偽
    造文書及詐欺犯行部分，未曾進行相關調查，迨106年10 年
    26日始就抗告人所涉案情發交調查，並於107年7月20日提起
    公訴，自有怠於行使追訴權，本件關於乙、丁貸款案所涉行
    使偽造私文書、詐欺取財及丙貸款案之行使偽造私文書部分
    之追訴權時效已經消滅，應為該部分免訴諭知，依本院 109
    年度台抗大字第1221號裁定意旨，本件即得適用刑事訴訟法
    第420條第1項第6 款規定聲請再審，並提出臺灣高等檢察署
    臺中檢察分署（下稱臺中檢察分署）函文、辦案進行單、刑
    事追加被告狀、簽呈、告發狀及學者論著，欲證明凡此單獨
    評價或與卷存先前之證據綜合判斷，足以動搖原判決論罪之
    結果，據為新證據等語。經查：原判決勾稽案內證據資料，
    認定抗告人確有本案所指佯以房屋出賣人之名義製作不實之
    不動產買賣契約，持向臺銀復興分行申辦乙丙丁貸款案而行
    使，致該行承辦人員誤信為真而核撥貸款，而為本案共同連
    續行使偽造私文書、詐欺取財等犯行明確，依修正前牽連犯
    ，從一重論以所載罪刑，已詳敘其調查取捨證據之結果及憑
    以認定犯罪事實之心證理由，就抗告人否認犯罪之辯詞認非
    可採，亦依調查所得證據詳予指駁。並對所陳再審意旨，逐
    一載明：㈠原判決就本案追訴權時效尚未完成一事，已於判
    決中論駁綦詳，就所指黃麗玲102年3月12日告訴狀、鄭元方
    105年2月1 日刑事告發狀，於原判決確定前已存於卷內，且
    經原判決調查斟酌論述明白，自非屬新事實、新證據；㈡抗
    告人行為後，刑法於95年7月1日修正施行，依綜合整體性比
    較結果，適用此修正施行前之刑法規定，關於追訴權時效期
    間、計算、停止，即應一體適用修正前刑法之相關規定，抗
    告人所為共同連續行使偽造私文書之犯行，其最後犯罪行為
    終了日，為丁貸款之95年2月17 日，所為共同連續詐欺取財
    犯行，為丁貸款案核撥之95年4月26 日為其犯罪行為終了日
    ，抗告人所為上揭各犯行，依修正前刑法第80條第1項第2款
    規定加計10年，追訴權時效至105年2月16日、同年4月25 日
    屆滿，就所舉前揭臺中檢察分署函文、辦案進行單、刑事追
    加被告狀、簽呈、告發狀等證據資料，已記明黃麗玲所提告
    訴狀雖僅記載王金明涉嫌丙貸款案之詐欺取財犯行，然經檢
    察官持續偵查，於104年4月1 日查詢抗告人戶籍、照片資料
    ，傳訊時任臺銀復興分行放款主辦廖元盛為調查，黃麗玲續
    於同年7 月30日對抗告人提出詐欺取財等罪告訴，檢察官已
    分案調查，鄭元方於105年2月1 日就抗告人對臺銀詐貸事項
    提出偽造文書等罪告發，檢察官亦已分案偵辦，並於同年 3
    月13日向臺銀復興分行函調抗告人介紹送件嗣轉列呆帳之貸
    款客戶明細及相關徵授信卷宗，以資查辦等情，是以抗告人
    所涉犯行，檢察官受理告訴、告發後，即予分案並持續進行
    相關之偵查作為，且密集展開各項偵查之傳訊、函查等程序
    ，實質上已經開始偵查犯罪，無從執為追訴權時效消滅之證
    明並無所主張應為免訴或部分免訴之事實。㈢檢附之學者法
    律意見、自行製作之時序表，非屬刑事訴訟法所稱之事實或
    證據，亦非適法之再審事由。㈣抗告人本案犯行既無何提出
    新事證，應為無罪或部分無罪判決而符合刑事訴訟法第 420
    條第1項第6款所稱「應受無罪判決」之情事，核與本院 109
    年度台抗大字第1221號裁定意旨不同，無法比附援引。原審
    經調查審認，以抗告人所主張上揭聲請再審之事證，不論單
    獨評價或與卷內其他證據綜合評價，均不足以動搖原判決所
    認定有罪之事實，不具新證據要件等各情，已記明其判斷之
    理由，乃認本件聲請再審為無理由，因而駁回其再審及停止
    刑罰執行之聲請。
三、經查，依卷內資料，檢察官於104年4月29日傳訊證人廖元盛
    為調查後，得知抗告人為臺銀復興分行列為拒絕往來代書，
    即於翌（30）日調取抗告人送件貸款案件未受償轉列呆帳（
    包括乙丙丁貸款案）等資料以究實情（見臺灣臺中地方檢察
    署103年度偵緝字第1091 號卷二第15、18、33、34頁），是
    以原裁定經調卷審酌，因認黃麗玲告訴、鄭元方對本案告發
    時均未罹於10年追訴權時效，暨檢察官就抗告人本案犯行持
    續偵查，自無聲請意旨所指追訴權不行使而致生時效消滅之
    情形，並無不合。抗告意旨猶執所辯陳詞及證據，主張檢察
    官於106年10月26 日前據黃麗玲、鄭元方之告訴、告發，僅
    調查丙貸款案詐欺取財部分，其餘被訴部分追訴權時效已消
    滅，應為免訴諭知等節，無非係以其主觀上自認符合再審要
    件之新證據，就原裁定已詳為論駁之事項，徒憑己意，再事
    爭辯，或與再審要件無涉之事項，任意指摘原裁定違法，揆
    諸首揭說明，應認其抗告為無理由，予以駁回。
據上論結，應依刑事訴訟法第412條，裁定如主文。
中    華    民    國   110    年    9     月    29    日
                  刑事第九庭審判長法  官  段  景  榕  
                                  法  官  鄧  振  球  
                                  法  官  楊  力  進  
                                  法  官  宋  松  璟  
                                  法  官  汪  梅  芬  
本件正本證明與原本無異
                                  書記官
中    華    民    國   110    年    9     月    30    日